【裁判字號】    97,再易,15
【裁判日期】    980730
【裁判案由】    再審之訴
【裁判全文】
臺灣臺北地方法院民事判決              97年度再易字第15號
再審原告    甲○○○
訴訟代理人  沈明達律師
再審被告    乙○○
上列當事人間請求給付租金等事件，再審原告對於中華民國96年
6月25日本院95年度簡上字第558號第二審確定判決提起再審之訴
，本院判決如下：
    主  文
再審原告之訴駁回。
再審訴訟費用由再審原告負擔。
    事實及理由
一、按提起再審之訴，應於三十日之不變期間內提起；又其再審
    之理由發生或知悉在後者，均自知悉時起算，民事訴訟法第
    500條第1項、第2項分別定有明文。經查，再審原告主張其
    係於民國97年1月24日向台北市政府都市發展局（下稱北市
    都發局）調查，始知悉伊所有台北市○○路42巷16號1樓房
    屋（下稱系爭房屋）右邊停車位所改建之違章建物（下稱系
    爭建物）於90年8月15日航空攝影時即已存在，伊復於97年2
    月4日向台北市信義區戶政事務所調取訴外人楊新民之戶籍
    謄本，發現楊新民自72年2月22日即遷入系爭房屋居住，而
    依民事訴訟法第496條第1項第13款規定，提起本件再審之訴
    ，則以再審原告發現上開證物之時起，迄伊於97年2月5日提
    起本件再審之訴時，尚未逾民事訴訟法第500條第1項、第2
    項所定之三十日不變期間，故再審原告提起本件再審之訴，
    係屬合法，先予敘明。
二、本件再審原告提起再審意旨略以：伊於97年1月24日偕同伊
    的配偶林進聯向北市都發局調查，始發現系爭建物於90年8
    月15日航空攝影即已存在，復於97年2月4日向台北市信義區
    戶政事務所領取訴外人楊新民之戶籍謄本，發現楊新民自72
    年2月22日即遷入系爭房屋居住，前述證據如經斟酌可認定
    楊新民於本院95年度簡上字第558號（下稱原確定判決）之
    96年1月18日準備程序到庭證稱：「我71年買了之後，住了5
    年才搬走。」、「我買的時候那邊是空地..... 其他部分是
    作成車庫」、「我住在那邊一直是車庫，我還做了電動的門
    ..... 最後才是老六（餐廳）。... 屋頂是我蓋的」等語，
    可以採信。而老六餐廳係於89年間始設立，則當日另名證人
    林本證稱：「老六是作餐廳..... 在旁邊空地有蓋了屋頂，
    當倉庫使用」、「（你之前是否認識16號1樓原來屋主？）
    沒看過，他沒有住那邊」、「（為何你認為在旁邊空地蓋屋
    頂的是老六，不是原來的屋主？）因為原來的屋主沒有住那
    邊，他不會為我們住在那邊的人蓋一個屋頂給我們使用，老
    六是蓋了當倉庫用」等語，即與前述證據記載矛盾，顯然證
    人林本之證言係為該社區住戶之利益而為偽證，不可採信。
    故再審原告因查得上開證物，可受較有利之裁判，為此爰依
    民事訴訟法第496條第1項第13款規定，提起本件再審之訴。
    並聲明：(一)本院95年度簡上字第558號確定判決，除駁回再
    審原告及再審被告之上訴外，均廢棄。(二)再審被告對於本院
    94年度北簡字第10705號判決之其餘上訴駁回。
三、本件未經言詞辯論，再審被告亦未提出書狀作何聲明或陳述
    。
四、按再審之訴顯無再審理由者，法院得不經言詞辯論，逕以判
    決駁回，民事訴訟法第502條第2項定有明文。所謂顯無再審
    理由，係指針對再審原告所主張之再審原因，無須另經調查
    辯論，即可判定其不足以動搖原確定判決所為判斷結果而言
    。再按民事訴訟法第496條第13款所謂當事人發現未經斟酌
    之證物，係指前訴訟程序事實審之言詞辯論終結前已存在之
    證物，因當事人不知有此，致未經斟酌，現始知之者而言。
    另當事人提起再審之訴，以發現未經斟酌或得使用之證據為
    理由者，必以該證據若經斟酌可受較有利益之裁判者為限。
    反之，當事人縱提出其所謂發現未經斟酌之證物，若經斟酌
    仍不能受較有利益之裁判者，自仍不得以之為再審理由（最
    高法院32年上字第1247號判例、臺灣高等法院96年度再更(一)
    字第2號裁判意旨可以參照）。本件再審原告固主張伊分別
    於97年1月24日及97年2月4日始發現系爭建物之航空攝影及
    訴外人楊新民之戶籍謄本等物，且該等證據係於二審審理時
    即已存在，可謂伊不知有此證物，致未經斟酌，現始知之者
    云云，然查，原確定判決係以系爭建物乃獨立之建築物，綜
    合系爭建物所坐落社區住戶陳玲瑜、朱春富、洪金葉、林本
    等人證述，暨參考訴外人王丁泉與楊新民間並未就系爭建物
    簽訂租賃契約，王丁泉反與系爭建物所在社區即逸欣大廈管
    理委員會簽訂契約書，約定訴外人王丁泉應按月繳交管理費
    新台幣8,500元，並約定期滿或終止時，訴外人王丁泉應自
    動清除系爭建物，返還所占用土地，否則逸欣大廈管理委員
    會將自行僱工清理等語，及訴外人楊新民自承其在出租系爭
    房屋予訴外人王丁泉之前，未曾向逸欣大廈管理委員會繳交
    過系爭建物占用社區法定空地之費用等情，認定系爭建物應
    由王丁泉起造，而非訴外人楊新民，王丁泉且未將系爭建物
    轉讓予再審原告或楊新民，故再審被告以再審原告所提供之
    租賃物，因第三人就租賃物主張權利，致不能為約定之使用
    、收益為由，終止與再審原告間租賃契約，為有理由，而駁
    回再審原告關於再審被告積欠租金及違約金之請求。是縱再
    審原告所提出之北市都發局空照圖影本及楊新民的除戶戶籍
    謄本經審酌，亦僅能認定訴外人楊新民於72年間即遷入系爭
    房屋，及系爭建物於90年間即已存在等情，惟再審原告亦自
    承訴外人王丁泉所經營老六餐廳係於89年間設立，仍不能排
    除系爭建物係在王丁泉經營老六餐廳後始起造，且無從由再
    審原告提出上開證物逕認訴外人楊新民即係系爭建物之原始
    起造人。況原確定判決非僅由楊新民、林本2人證述即認定
    如上情，已如前述，是原確定判決縱經斟酌再審原告所提之
    上開證據，仍不能為再審原告有利之裁判，揆之民事訴訟法
    第496條第1項第13款但書規定，再審原告據以提起本件再審
    ，並無理由，不應准許。
五、綜上所述，原確定判決並無民事訴訟法第496條第1項第13款
    之再審事由存在，再審原告執以提起本件再審之訴，顯無理
    由，爰依同法第502條第2項規定，不經言詞辯論，逕以判決
    駁回之。
六、據上論結，本件再審原告之訴為顯無理由，依民事訴訟法第
    502條第2項、第78條，判決如主文。
中    華    民    國    98    年    7     月    30    日
                民事第三庭  審判長法  官  丁蓓蓓
                                  法  官  陳怡雯
                                  法  官  管靜怡
以上正本係照原本作成
本判決不得上訴
中    華    民    國    98    年    7     月    30    日
                                  書記官  張婕妤


司法院資訊處製作；財團法人民間司法改革基金會備份。
